臺灣嘉義地方法院刑事裁定
110年度撤緩字第99號
聲  請  人  臺灣嘉義地方檢察署檢察官
受  刑  人  羅宇宏




上列聲請人因受刑人違反洗錢防制法等案件（本院109年度金訴
字第188號），聲請撤銷該案緩刑之宣告（110年度執緩字第73號
），本院裁定如下：
    主  文
羅宇宏所受之緩刑宣告撤銷。
    理  由
一、聲請意旨略以：受刑人羅宇宏因違反洗錢防制法等案件，經
    本院以110年度金訴字第188號判決，判處有期徒刑6月，併
    科罰金新臺幣（下同）3萬元，併宣告緩刑3年，應給付告訴
    人段仁傑18萬元（給付方式：民國109年12月31日前給付4萬
    元，並自110年1月15日至同年7月15日止，按月於每月15日
    前各給付2萬元。如有一期不履行，視為全部到期），該判
    決於110年3月15日確定在案。受刑人於109年12月31日給付4
    萬元後，迄今未給付分文，已違反刑法第74條第2項第3款所
    定負擔且情節重大，足認原宣告之緩刑難收其預期效果，而
    有執行刑罰之必要。是受刑人已合於刑法第75條之1第1項第
    4款所定之撤銷緩刑之原因，爰聲請撤銷受刑人前開緩刑之
    宣告等語。
二、按緩刑宣告得斟酌情形，命犯罪行為人向被害人支付相當數
    額之財產或非財產上之損害賠償；受緩刑之宣告而違反第74
    條第2項第1款至第8款所定負擔情節重大者，足認原宣告之
    緩刑難收其預期效果，而有執行刑罰之必要者，得撤銷其宣
    告。刑法第74條第2項第3款、第75條之1第1項第4款分別定
    有明文。又所謂違反第74條第2項第1款至第8款所定負擔「
    情節重大」者，當從受判決人自始是否真心願意接受緩刑所
    附之條件，或於緩刑期間中是否顯有履行負擔之可能而隱匿
    或處分其財產、故意不履行、無正當事由拒絕履行或顯有逃
    匿之虞等情事而言，考量受刑人未履行條件情形與被害人所
    受損害間，依比例原則綜合衡酌原宣告之緩刑是否難收其預
    期之效果，而確有執行刑罰之必要，資以決定該緩刑宣告是
    否應予撤銷，是雖非謂受刑人一不履行即當然應撤銷緩刑，
    惟倘受刑人係因與被害人達成和解，並經法院以和解內容為
    緩刑之條件，在被害人之立場，當以受刑人履行條件為最主
    要之目的，且被害人若無法依該條件受清償，而受刑人仍得
    受緩刑之利益，顯不符合一般社會大眾之法律情感，得認係
    違反緩刑所定負擔情節重大。
三、經查：
  ㈠受刑人受有前揭罪刑之宣告確定一節，有該案號之判決書及
    臺灣高等法院被告前案紀錄表各1份在卷可稽。受刑人本應
    於110年7月15日前給付全數損害賠償金額完畢，然迄至本院
    110年12月15日調查時止，受刑人僅分別於109年12月31日、
    110年2月3日、110年11月2日，各給付告訴人4萬元、2萬元
    、2萬元（合計8萬元），另餘10萬元尚未給付給告訴人等情
    ，為被告所自承（見本院撤緩卷第18頁），復有本院電話紀
    錄查詢表（見本院金訴卷第53頁）、告訴人所有臺灣新光商
    業銀行城內分行帳戶存摺內頁交易明細影本（見本院撤緩卷
    第25頁）可佐。核與告訴人所陳已收到受刑人於110年2月3
    日、110年11月2日所給付之各2萬元等情節相符（見本院撤
    緩卷第33頁電話紀錄）。足認受刑人於判決確定後，並未確
    實依原判決所諭知之給付方式如期向告訴人給付損害賠償金
    額，確有未履行判決所定負擔之情形，是受刑人有違反刑法
    第74條第2項第3款所定負擔之情形，堪以認定。
  ㈡受刑人於本院調查時雖供稱：我從事房仲，無底薪，前於110
    年5月至7月，因疫情影響，看房的人較少，約3至4個月無收
    入，至最近比較恢復往常的水準，這2個月業績比較好，目
    前有已經成交案件，可於111年1月15日先轉帳2萬元，1月底
    可以轉帳4萬元給告訴人，並在111年2月底全部給付完畢等
    語（見本院撤緩卷第18、19頁）。然其嗣後僅於111年1月15
    日、111年3月31日各給付告訴人1萬元、2萬元，迄今尚餘7
    萬元未給付乙節，業經告訴人向本院陳明在卷（見本院撤緩
    卷第37、39頁），並提出前述新光銀行帳戶存摺封面及內頁
    交易明細影本為憑（見本院撤緩卷第41、47頁）。
  ㈢前揭判決係審酌受刑人同意以其與告訴人間之調解筆錄內容
    作為緩刑條件等意見（見本院金訴卷第67頁），且為使告訴
    人能獲得合理之保障，併予受刑人自新之機會，始為受刑人
    附負擔緩刑之諭知，更已於判決中敘明未履行緩刑負擔之效
    果，此有該案審判筆錄及判決書可稽（見本院金訴卷第67、
    85頁）。前述緩刑負擔既屬受刑人考量自身經濟狀況及清償
    能力後所為之承諾，前揭判決顯係認受刑人有給付之可能，
    始以此為緩刑條件。然而，受刑人因前揭判決獲緩刑宣告之
    利益後，直到檢察官提出本件聲請時止，其於長達約10個月
    之期間，僅給付告訴人4萬元。嗣經本院開庭調查並予以履
    行緩刑負擔之最終機會後，其仍僅給付3萬元。縱使受刑人
    於110年5月至7月間曾因新冠肺炎疫情影響其收入，而無法
    如期履行緩刑負擔，惟於其他工作收入未受影響之期間（即
    110年1月至4月、110年8月以後），被告亦未按期履行或補
    足應給付告訴人之損害賠償金額。綜觀上情，足認受刑人明
    知違反緩刑負擔之效果，仍對於緩刑負擔之履行甚為消極。
    倘若告訴人無法獲得清償，而受刑人卻仍受有緩刑之利益，
    顯不符合一般大眾法律情感，是其違背誠信，未遵期履行緩
    刑之負擔，違反緩刑宣告所定負擔之情節當屬重大，足認前
    揭判決宣告之緩刑，已難收預期之效果，而有執行刑罰之必
    要。準此，本件聲請意旨，於法有據，應予准許。
四、依刑事訴訟法第476條、刑法第75條之1第1項第4款，裁定如
    主文。
中　　華　　民　　國　　111 　年　　5 　　月　　24　　日
                  刑事第五庭    法　官　陳盈螢
上列正本證明與原本無異。
如不服本裁定，應於裁定送達後5日內向本院提出抗告狀（應附
繕本）。　　　　　　　　　
中　　華　　民　　國　　111 　年　　5 　　月　　24　　日
                                書記官  陳孟瑜